【裁判字號】    97,交聲,2331
【裁判日期】    970919
【裁判案由】    交管條例聲異
【裁判全文】
臺灣板橋地方法院刑事裁定            97年度交聲字第2331號
原處分機關  台北市政府警察局
異  議  人
即受處分人  甲○○
上列異議人因違反道路交通管理處罰條例案件，對於台北市政府
警察局於中華民國九十七年九月一日所為之處分（北市警交裁字
第9709010002號）不服，聲明異議，本院裁定如下：
    主      文
異議駁回。
    理      由
一、原處分意旨略以：異議人甲○○所有之計程車執業登記（證
    號：A003099 號），查驗期間為民國九十六年六月二十五日
    至九十六年八月二十五日，惟異議人未依規定查驗，於九十
    六年十月十一日經警舉發「計程車駕駛人，不依規定期限，
    參加職業登記證年度查驗未逾六個月」之違規；且自九十七
    年二月二十五日起，已逾查驗期限六個月，原處分機關於九
    十七年九月一日依道路交通管理處罰條例第三十六條第三項
    、第四項規定廢止其執業登記，並自裁決日起一年內不得申
    辦執業登記，異議人於同日聲明異議等情。
二、異議意旨則以：異議人確於前開時間，未依規定期限參加年
    度查驗，惟異議人係因照顧屏東家裡生病之父親，再因父親
    過世返鄉處理，忘記參加執業記證之查驗，異議人以開計程
    車為生，若無執業登記，生計將陷入困境，聲請撤銷原處分
    云云。
三、法院之判斷：
（一）按計程車駕駛人之執業登記證及其副證每年查驗一次，計
      程車駕駛人自領得執業登記證及其副證之翌年起，應於每
      年出生日前後一個月內檢具下列文件（國民身分證、職業
      駕駛執照、執業事實證明文件、執業登記證及副證），向
      原發證之警察局申請查驗，計程車駕駛人執業登記管理辦
      法第十一條第一項定有明文。次按計程車駕駛人，不依規
      定期限，辦理執業登記事項之異動申報，或參加年度查驗
      者，處新台幣一千二百元罰鍰；逾期六個月以上仍不辦理
      者，廢止其執業登記；計程車駕駛人經依前項之規定廢止
      執業登記者，未滿一年不得再行辦理執業登記，道路交通
      管理處罰條例第三十六條第三項、第四項亦有明文。
（二）查異議人於前開時間，未依規定期限辦理執業登記年度查
      驗，為警舉發之事實，為異議人所不否認，並有台北市政
      府警察局函在卷可稽，應堪信為真實。
（三）而異議人（四十二年七月二十五日生）為營業小客車駕駛
      人，領有台北市政府警察局核發之計程車駕駛人執業登記
      證（證號：A003099 號），是其自領得執業登記證及其副
      證之翌年起，依法應於其每年出生日（即七月二十五日）
      前後一個月內檢具相關文件，送發證警察局查驗。異議人
      以駕駛計程車為業，自應注意前開規定。詎異議人於九十
      六年度之查驗期限即自九十六年六月二十五日起至同年八
      月二十五日止，未依法定期限辦理查驗；原處分機關發現
      其有未參加年度查驗之違規行為後，曾掣單舉發等事實，
      為異議人所不否認，並有內政部警政署計程車駕駛人查詢
      資料在卷可稽。是異議人明知其應有依法辦理執業登記年
      度查驗之義務，應堪認定。
（四）惟道路交通管理處罰條例第三十六條第三項、第四項之規
      定，係立法者就計程車駕駛人逾期未辦理執業異動登記之
      違規情節輕重，經考量計程車駕駛人之財產及工作權之限
      制後，而為區別之適用，就逾期未達六個月者，僅處以罰
      鍰，如逾期已達六個月以上者，則應廢止其執業登記；且
      就計程車駕駛人有逾期達六個月以上未辦理執業登記事項
      異動申報或參加年度查驗之違規事實，直接規定應廢止執
      業登記之法律效果，裁罰機關並無得選擇其他較輕處罰之
      裁量權限。
（五）是廢止其執業登記之處分，裁處機關僅考量計程車駕駛人
      是否已逾六個月以上未參加年度查驗之違規情事，本案原
      處分機關以異議人未依規定辦理查驗，且逾六個月以上仍
      未辦理參加年度查驗之違規事實明確，依道路交通管理處
      罰條例第三十六條第三項、第四項規定廢止異議人之執業
      登記，並自裁決日起一年內，不得再行辦理執業登記之處
      分，於法有據。異議人主張其因返鄉照顧父親遲誤法定期
      間，尚難據為免罰之理由，其聲明異議為無理由，應予駁
      回。
四、據上論斷，應依道路交通案件處理辦法第十九條，裁定如主
    文。
中    華    民    國    97    年    9     月    19    日
                  刑事第十九庭  法  官  林鈺琅
上列正本證明與原本無異。
如不服本裁定應於送達後五日內向本院提出抗告狀。
                                書記官  林蔚然
中    華    民    國    97    年    9     月    19    日


司法院資訊處製作；財團法人民間司法改革基金會備份。
